臺灣臺中地方法院民事判決
110年度簡上字第238號
上  訴  人  陳玉欣  

訴訟代理人  王俊文律師
被上訴人    李明芳  

上列當事人間請求損害賠償事件，上訴人對於民國110年4月14日
本院臺中簡易庭110年度中簡字第51號第一審民事簡易判決提起
上訴，經本院合議庭於110年12月10日言詞辯論終結，判決如下
：
    主      文
上訴駁回。
第二審訴訟費用由上訴人負擔。
    事實及理由
一、上訴人方面：
　　（一）於原審起訴主張略以：上訴人與訴外人許高誌（現更
          名為許家群）於民國106年10月5日結婚，育有一子。
          詎被上訴人於108年間透過交友軟體「愛情公寓」認
          識許高誌，其明知許高誌為有配偶之人，卻仍與之交
          往，甚至發生性行為。被上訴人與許高誌之交往行止
          ，顯踰社會一般通念所能容忍之程度，足以干擾婚姻
          之本質，破壞夫妻共同生活之圓滿安全及幸福，而情
          節重大侵害上訴人之身分法益，亦致上訴人精神上遭
          受莫大之痛苦，爰依民法第184條第1項、第195條第3
          項準用第1項規定，訴請被上訴人賠償精神慰撫金新
          臺幣（下同）50萬元，及自起訴狀繕本送達之翌日起
          至清償日止，按年息5%計算之利息等語。
　　（二）另於上訴程序中陳稱：依兩造間之社交軟體對話紀錄
          截圖所示，被上訴人前經上訴人告知後，至少於108
          年9月6日即已知悉許高誌為有配偶之人；又上開對話
          乃係被上訴人主動和上訴人聯繫並詢問上訴人已否和
          許高誌離婚。衡諸常理，被上訴人在與許高誌交往之
          時，應已懷疑許高誌為已婚之人，否則被上訴人應不
          會向上訴人求證。又被上訴人自承其於「108年4月左
          右至108年9月6日」及「108年10月中旬至109年2月1
          日」仍有與許高誌交往之事實，足見被上訴人已自認
          有侵害上訴人配偶權之情。被上訴人雖聲稱其於108
          年9月6日知悉許高誌為已婚之人後即與許高誌分手。
          然復稱因許高誌再於108年9月27日傳送離婚協議書及
          配偶欄為空白之身分證照片予其過目，致其相信許高
          誌業已離婚，始自108年10月中旬起繼續與許高誌交
          往云云。惟該離婚協議書既有塗改，另配偶欄為空白
          之身分證亦有可能係被上訴人事後所塗改，不足為據
          。被上訴人刻意將其與許高誌之交往期間分成「108
          年4月間至108年9月6日」及「108年9月27日間至109
          年2月1日」兩段，以規避其明知許高誌為有配偶之人
          卻仍與之交往之賠償責任，況被上訴人既稱遭許高誌
          欺騙在先，則當許高誌再次瞞稱業已離婚時，理應聯
          繫上訴人以確認是否屬實，但其僅以上開照片即認許
          高誌業已離婚，實有違常理。再依卷附Facebook（臉
          書）對話紀錄，上訴人於109年1月9日詢問被上訴人
          是否還有與許高誌交往，被上訴人於當日回覆上訴人
          ，則被上訴人縱有誤信許高誌108年9月27日所傳送之
          離婚協議書與身分證照片為真之情，但既經上訴人再
          次告誡，則被上訴人應即刻查證及分手，但其卻拖至
          109年2月1日始行分手，故被上訴人於109年1月9日再
          次知悉許高誌仍為有配偶之人後，自承與許高誌在10
          9年2月1日前仍有交往，應認被上訴人確有侵害上訴
          人之配偶權。再者，被上訴人曾於109年5月8日對許
          高誌稱：「因為我怕，我什麼都等不到，最後等到的
          也是你離婚拖好幾年。我們總是溝通困難在爭吵，最
          後彼此在相愛，也都消磨掉了。」，另被上訴人曾於
          109年5月9日向許高誌提及無法再上大夜班、太累等
          語，許高誌稱：「我知道啊」「等等說」，被上訴人
          又稱：「但是你還沒離婚。」，可見被上訴人在其後
          與許高誌之交往期間內，有表示在等許高誌離婚一情
          。另109年5月14日(星期四)凌晨1時，許高誌向被上
          訴人稱：「人呢？我在旅館了」，足見許高誌當時人
          在旅館房間內等待被上訴人前往，雖許高誌於其後先
          行返家，但隔日又回旅館接被上訴人。足證被上訴人
          在與許高誌交往期間，明知許高誌為有配偶之人，卻
          謊稱自109年2月2日之後迄今已無再與許高誌交往，
          顯非可採。
　　（三）上訴人遭被上訴人破壞婚姻，復未對上訴人表示歉意
          ，反而堅不認錯。為此，爰上訴聲明：１、原判決廢
          棄。２、被上訴人應給付上訴人50萬元，及自起訴狀
          繕本送達翌日（即110年1月12日）起至清償日止，按
          年息百分之五計算之利息等語。
二、被上訴人方面：
　　（一）於原審中答辯略以：被上訴人係於108年4月左右在標
          榜單身交友之「愛情公寓」網站認識訴外人許高誌，
          當時許高誌表示其為單身，未有婚姻關係，亦無子女
          。被上訴人嗣因和許高誌互相拿錯各自之手機，始發
          現許高誌與某名女子（即上訴人）互動曖昧，乃向許
          高誌詢問。許高誌始稱該名女子為其前妻，被上訴人
          至此始知許高誌曾有婚姻，遂於108年9月6日主動以
          手機iMessage向上訴人詢問是否已和許高誌離婚？經
          詢問後，被上訴人才知許高誌乃為有配偶之人，被上
          訴人旋即和許高誌分手。繼因許高誌於108年9月27日
          傳送其與上訴人間之離婚協議書及其配偶欄已為空白
          之身分證正反面照片給被上訴人過目，作為其已於10
          8年9月27日和上訴人離婚之證明。被上訴人因而相信
          許高誌業已離婚，始再於108年10月中旬與之復合。
          惟被上訴人嗣於109年2月1日觀看Facebook直播購物
          並欲貼選購物訊息連結時，發現上訴人曾於109年1月
          9日傳送「原來你們還是在一起」之訊息給被上訴人
          。被上訴人始知許高誌並未離婚，乃與許高誌發生口
          角並遭其出手傷害。被上訴人旋即再與許高誌分手。
          是被上訴人最初與許高誌交往時，不知其為有配偶之
          人，嗣因許高誌以上開離婚協議書及身分證照片欺騙
          被上訴人，始與之復合。足認被上訴人在與許高誌交
          往之過程中，並不知許高誌仍有婚姻關係存在。被上
          訴人並非知悉許高誌為有配偶之人卻仍與之交往，且
          被上訴人平時工作時間為晚上12點至早上8點大夜班
          ，該時段不會出現在旅館內，被上訴人並不符合民法
          侵害配偶權之構成要件等語。
　　（二）另於上訴程序中陳稱：卷附離婚協議書及許高誌之身
          分證照片，乃許高誌想和被上訴人復合時所傳送予被
          上訴人過目，被上訴人因要轉傳給朋友諮詢，始為部
          分資料之遮掩，並非被上訴人有偽造或變造離婚協議
          書或許高誌身分證之情事。被上訴人因見到上開離婚
          協議書及許高誌身分證上之空白配偶欄，且無法預料
          許高誌會以此方式欺騙被上訴人，因而相信許高誌業
          已離婚一節，合乎一般常情。另被上訴人係於109年2
          月1日始見到上訴人於109年1月9日所發送之訊息，乃
          和許高誌發生口角並遭其傷害一情，亦有鈞院109年
          度中簡字第750號刑事判決可稽，且依卷附臉書對話
          紀錄截圖所示，被上訴人確係於109年2月2日星期日
          始行回覆上訴人。且被上訴人因許高誌持續騷擾被上
          訴人，乃有與之對話，但未有實際上之往來，自無法
          證明被上訴人當時仍有與許高誌不當交往。另上訴人
          僅對上訴人一人提告，卻未一併對許高誌提告，且於
          原審中曾聲請傳訊許高誌作證，卻又捨棄傳訊；復於
          上訴程序中表明不聲請傳訊許高誌，而僅一再片面指
          稱被上訴人所言不實。上訴人本應就被上訴人有其所
          主張之侵權行為一節，負舉證之責，既難認上訴人已
          盡其舉證之責任，是其所為主張，並非有理。爰聲明
          ：上訴駁回等語。
三、法院得心證之理由：
　　（一）按因故意或過失，不法侵害他人之權利者，負損害賠
          償責任；不法侵害他人之身體、健康、名譽、自由、
          信用、隱私、貞操，或不法侵害其他人格法益而情節
          重大者，被害人雖非財產上之損害，亦得請求賠償相
          當之金額；前項規定，於不法侵害他人基於配偶關係
          之身分法益而情節重大者，準用之。民法第184條第1
          項前段、第195條第1項、第3項固有明文。惟當事人
          主張有利於己之事實者，就其事實有舉證之責任，民
          事訴訟法第277條前段亦有明定。是民事訴訟如係由
          原告主張權利者，應先由原告負舉證之責，若原告不
          能舉證以證明所主張者為真，則無論被告就所抗辯之
          事實已否舉證，仍應駁回原告之請求。又婚姻乃係配
          偶雙方所自主形成以互相扶持依存而期永久結合之關
          係，是夫妻於婚姻關係中，互負貞操、誠信及維持圓
          滿之權利與義務，此即民法第195條第3項所稱之「基
          於配偶關係之身分法益」，是夫妻之一方與他人即不
          應有逾社會一般通念所能容忍之合理社交範圍而達破
          壞婚姻共同生活之圓滿安全及幸福之程度之不當往來
          。該他人若明知對方為有配偶之人卻仍與之有逾越一
          般社交行為之不正常往來，並逾社會一般通念所能容
          忍之範圍，而足以達破壞他人之婚姻共同生活之圓滿
          安全及幸福之程度者，亦屬侵害他方配偶基於配偶關
          係之身分法益。惟若該他人不知所交往之對象為有配
          偶之人者，即不應加以非難。本件上訴人以被上訴人
          知悉許高誌為有配偶之人卻仍與之往來，致侵害上訴
          人之配偶身分法益為由，依侵權行為規定，訴請被上
          訴人賠償。揆諸上開規定及說明，上訴人即應就被上
          訴人確知許高誌為有配偶之人而仍與之不當往來一情
          ，負證明之責。另私文書之真正，如他造當事人有爭
          執者，則舉證人應先負證其真正之責。
　　（二）被上訴人固不否認有於「108年4月左右至108年9月6
          日」及「108年10月中旬至109年2月1日」之期間內與
          訴外人許高誌以男女朋友關係進行交往並發生性行為
          之事實，惟否認當時知悉許高誌仍為有配偶之人。經
          查：
　　　　　１、依卷附兩造所不爭執被上訴人所提出之iMessage
              對話紀錄截圖所示，被上訴人於108年9月6日透
              過通訊軟體主動向上訴人詢問：「…請問您（指
              上訴人）有跟許高誌離婚嗎」、「…我（指被上
              訴人）在他（指許高誌）阿嬤離開才知道他說有
              前妻有小孩」、「他說你們今年過年前離婚了」
              、「所以你們並沒有離婚」、「那他怎麼都可以
              不回家？」等語。上訴人則向被上訴人表示：「
              因為他（指許高誌）跟我（指上訴人）說上大夜
              班」、「我原本是想說他上大夜睡台中家」、「
              但我越想越不對」等語（見原審卷第97頁以下）
              。足見，訴外人許高誌係以上大夜班所以必須在
              台中過夜為由欺騙上訴人，並以其不需返家過夜
              一情，取信於被上訴人其為單身之身份。
　　　　　２、另查，被上訴人係透過「愛情公寓」交友網站而
              認識許高誌，該網站本係供單身之人交友使用，
              倘被上訴人於和許高誌交往初始即知悉許高誌為
              有配偶之人者，則被上訴人就其與許高誌間之交
              往關係，理應會避免為上訴人所查悉，當不會於
              錯拿許高誌之手機並見到手機內與上訴人間之訊
              息後，主動依該訊息向上訴人求證與許高誌間之
              婚姻狀況；甚至向上訴人陳明其有與許高誌交往
              一情之理；加以上訴人並未提出其他足資證明被
              上訴人自108年4月間起至108年9月6日止與許高
              誌交往之第一段期間內，確知許高誌為有配偶之
              人而仍與之交往之證據。原審據以判認被上訴人
              所述於108年9月6日向上訴人求證之前，誤信許
              高誌為單身之人始以男女朋友關係與之交往一節
              ，應可贊同。
　　　　　３、再查，依卷附本院職權查調之許高誌戶籍及身分
              證換補資料所示，許高誌係於106年10月5日與上
              訴人結婚，109年6月30日離婚，再於109年7月9
              日復婚，又於109年8月21日改名；其間並曾於10
              6年10月5日、108年9月27日、109年6月30日、10
              9年7月9日及109年8月21日多次換（補）領身分
              證（見本院卷第99-111頁）。其中108年9月27日
              所為之身分證補領申請，係係以身分證於108年7
              月間在台中市遺（滅）失為由而申請（見本院卷
              第121頁），並非因離婚而換（補）領。另查，
              依卷附被上訴人所提出之許高誌與上訴人名義之
              離婚協議書及許高誌之身分證正反面翻拍照片所
              示（見原審卷第105-109頁），許高誌曾傳送日
              期為108年9月27日其上有其與上訴人名義及二名
              證人簽章之離婚協議書及同日補領之身分證正面
              照片予被上訴人過目，另參照許高誌所一併傳送
              之身分證反面照片，其上之配偶欄竟為空白；再
              佐以卷附被上訴人所提出109年2月2日之Faceboo
              k對話內容（見原審卷115-125頁）中被上訴人所
              述其遭許高誌欺騙及出手傷害各情；另參照許高
              誌曾於109年2月5日傳送予被上訴人之道歉訊息
              （見原審卷第127頁）內容觀之，足認許高誌乃
              係藉由傳送上開離婚協議書及不實之身分證反面
              照片而向被上訴人為其已於108年9月27日與上訴
              人離婚之不實訊息。致使被上訴人再次受其欺暪
              而誤信其已於108年9月27日與上訴人離婚，始自
              108年10月中旬之後再與許高誌恢復交往，直至1
              09年2月初見到上訴人所傳送之Facebook訊息為
              止。是原審綜合上情，認被上訴人於108年9月27
              日之後再遭許高誌以不實文書照片欺瞞，始與許
              高誌自108年10月中旬之後恢復交往一節，亦屬
              可採。
　　　　　４、再查，上訴人雖另以上述Facebook訊息及提出109
              年5月8日至同年5月14日之社交軟體對話內容截
              圖（見原審卷第153-157頁），資為被上訴人於1
              09年1月9日以後已知上情，卻仍繼續與許高誌交
              往之證明。然為被上訴人所否認。經查，上訴人
              雖曾於109年1月9日以Facebook發送訊息予被上
              訴人（見原審卷第115頁），但並無被上訴人於
              當日即行回覆之紀錄，且有未接來電之情形，又
              其上手機之日期為「2020年2月2日」，其下被上
              訴人回覆上訴人「他說他離婚了」一語之上方，
              有「上午8:45」之記錄，足見被上訴人並非109
              年1月9日即已回覆上訴人所發之Facebook訊息，
              而係在109年2月2日上午8:45始行回覆。是上訴
              人所稱被上訴人於109年1月9日即已再次知悉許
              高誌仍為有配偶之人一節，即非有據。
　　　　　５、上訴人雖另提出109年5月8日至同年5月14日之社
              交軟體對話內容截圖（見原審卷第153-157頁）
              ，資為被上訴人再次知悉許高誌仍為有配偶之人
              後仍繼續與之交往之證明。惟按，當事人提出之
              私文書必須真正且無瑕疵者，始有訴訟法上形式
              之證據力，且在舉證人提出私文書原本前，尚無
              從認為繕本或影本具有形式之證據力。又私文書
              具備形式之證據力後，經法院就所載內容加以調
              查是否與待證事實相關後，如認所載內容與待證
              事實相關且屬可信者，始具有實質之證據力。查
              原審卷第153-157頁之社交軟體對話內容截圖，
              並非擷取自被上訴人所使用之手機。是上訴人取
              得該對話內容之來源為何，尚非明確；縱謂乃係
              取材自訴外人許高誌所使用之手機，然並未據上
              訴人聲請許高誌以證人身分到庭作證，亦未經上
              訴人提出有該對話內容留存之手機實體以供法院
              比對調查；又手機上之社交軟體所表彰之對話對
              象，本得由該手機之使用人自行修改該對話對象
              之「暱稱」，是上述社交軟體所示內容之手機使
              用人是否為許高誌？所載「暱稱」為「芳」之對
              話對象是否為被上訴人？均非無疑。自無從據上
              開欠缺形式證據力之對話內容，資為被上訴人於
              109年2月1日再次知悉許高誌尚未離婚一情後，
              仍有與許高誌繼續維持逾越合宜交往舉止之認定
              。再者，上述對話內容所示：「社交軟體使用人
              稱：『下車了』、芳回覆：『我跟你說，我真沒辦
              法在上夜班，我身體快不行了』、社交軟體使用
              人稱：『我知道啊』、芳回覆：『太累了』、社交軟
              體使用人稱：『等等說』，芳回覆：『但是你還沒
              離婚』、社交軟體使用人又稱：『我會先跟你媽講
              』、芳稱：『因為我怕，我什麼都等不到，最後等
              到的也是離婚拖好幾年，我們總是溝通困難在爭
              吵，最後彼此在相愛，也都消磨掉了』、社交軟
              體使用人回覆：『不會等不到好嗎』、社交軟體使
              用人稱：『人呢？我在旅館了』、芳回覆：『快睡ㄅ
              ，早餐吃什麼，記得載我，定鬧鐘喔，全身痠痛
              ，哭哭，可以好好愛我嗎？』、社交軟體使用人
              稱：『可以，我好累』」內容，亦難以上開片斷對
              話即認被上訴人必有於109年5月間與許高誌同在
              旅館內為偷情之不當行為。
四、綜上所述，上訴人就所主張：被上訴人知悉許高誌為有配偶
    之人卻仍與之不當往來，致侵害上訴人之配偶身分法益一節
    ，所為舉證，尚有未足。另被上訴人所辯：其遭許高誌欺瞞
    已婚之身分在先，繼又遭許高誌以不實之文書照片偽稱業已
    離婚欺騙在後等情，應可採信。此外復無其他事證，足資認
    定被上訴人於109年2月初之後仍有與許高誌維持不當交往之
    行為。從而，原審據以駁回上訴人依侵權行為之法律關係訴
    請被上訴人賠償50萬元之非財產上損害及自起訴狀繕本送達
    翌日起至清償日止，按年息5%計算之利息。核其認事用法，
    並無違誤。上訴人提起上訴，指摘原判決不當，求予廢棄改
    判，為無理由，上訴應予駁回。
五、本件事證已臻明確，兩造其餘攻擊、防禦方法及證據，核與
    判決結果不生影響，爰不逐一論列，併此敘明。
六、本件上訴為無理由，依民事訴訟法第436條之1第3項、第449
    條第1項、第78條，判決如主文。
中　　華　　民　　國　　110 　年　　12　　月　　30　　日
                  民事第四庭  審判長法  官  黃渙文
                                    法  官  蔡家瑜
                                    法  官  林宗成
正本係照原本作成。
本件不得上訴。
中　　華　　民　　國　　110 　年　　12　　月　　30　　日
                                    書記官  陳念慈